臺灣高等法院刑事判決
109年度上易字第756號
上  訴  人  
即  被  告  黃佳慧


上列上訴人因傷害案件，不服臺灣臺北地方法院108年度易字第9
22號，中華民國109年3月13日第一審判決（起訴案號：臺灣臺北
地方檢察署108年度偵字第2423號），提起上訴，本院判決如下
：
    主  文
上訴駁回。
    犯罪事實
一、黃佳慧與丘呂連嬌為鄰居關係，丘呂連嬌於民國107 年12月
    4 日中午12時許，在其等所居住位於臺北市○○區○○路0段000
     號之社區，因不滿黃佳慧持手機向其拍攝，而與黃佳慧發
    生衝突，黃佳慧竟基於傷害之犯意，接續持鐵棍毆打丘呂連
    嬌，致丘呂連嬌受有右前臂右手第2 手指挫擦傷之傷害。
二、案經丘呂連嬌告訴臺北市政府警察局萬華分局移送臺灣臺北
    地方檢察署檢察官偵查起訴。
    理  由
甲、程序方面：
一、按刑事訴訟法第159條第1項雖規定，被告以外之人於審判外
    之言詞或書面陳述，除法律有規定外，不得作為證據。惟同
    法第159條之5第1、2項已規定，經當事人於審判程序同意作
    為證據，法院審酌該言詞陳述或書面陳述作成時之情況，認
    為適當者，亦得為證據。又當事人、代理人或辯護人於法院
    調查證據時，知有第159條第1項不得為證據之情形，而未於
    言詞辯論終結前聲明異議者，視為有前項之同意（指同條第
    1項之同意作為證據），此乃第159條第1項所容許，得作為
    證據之例外規定之一。本案所據以認定被告犯罪事實之供述
    證據，檢察官及被告於言詞辯論終結前，均未就上開證據主
    張有刑事訴訟法第159條第1項不得為證據之情形，本院復審
    酌各該證據作成時並無違法及證明力明顯過低之瑕疵等情況
    ，認為適當，是未爭執之供述證據，具有證據能力。
二、本案認定犯罪事實之非供述證據，均與本案事實具有自然關
    聯性，且核屬書證、物證性質，又查無事證足認有違背法定
    程式或經偽造、變造所取得等證據排除之情事，復經本院依
    刑事訴訟法第164條、第165條踐行物證、書證之調查程序，
    檢察官及被告對證據能力均不爭執，具有證據能力。
乙、實體方面：
一、認定犯罪事實所憑之證據及理由：
　　訊據上訴人即被告黃佳慧固供述有於上開時地與告訴人丘呂
    連嬌發生衝突，並持鐵棍毆打告訴人，且對告訴人因此受有
    診斷證明書所載之傷勢等情不爭執，惟矢口否認有傷害犯行
    ，辯稱：因告訴人先持鐵棍毆打伊，伊痛到受不了才會還手
    ，伊是正當防衛，且只是要嚇告訴人，並無傷害犯意云云。
    然查：
  ㈠被告與告訴人為鄰居關係，2 人於上開時地發生衝突，被告
    有持鐵棍毆打丘呂連嬌，致丘呂連嬌受有右前臂右手第2 手
    指挫擦傷之傷害等情，核與證人即告訴人於警詢、偵查中所
    證相符（見偵卷第11-13、57-59頁），並有告訴人之臺北市
    立聯合醫院（和平院區）驗傷診斷證明書可證（見偵卷第25
    -26頁），堪信為真實。
  ㈡證人即告訴人於警詢時證稱：「因被告一直拿手機向我拍攝
    ，我便拿一支鐵棍將被告手持之手機打掉，嗣被告便持我方
    才打被告之鐵棍追過來，當時我準備搭乘電梯返家，因電梯
    不及關門，被告便持鐵棍在電梯處打我，我即以手臂阻擋，
    導致受有上開傷害」等語（見偵卷第5 頁反面）。經原審當
    庭勘驗案發當時之社區監視器錄影畫面，其勘驗情形及擷圖
    如下：⒈檔案「IMG_3960」之畫面時間12:00:14至12:00:35
    ，被告有持手機跟在告訴人後方（見原審易卷第51-52 頁，
    偵卷第35頁）。⒉檔案「IMG_3968」之畫面時間11:58 :02至
    11:58:41，被告左手持手機，右手高舉一黑色物品往告訴人
    方向丟擲，告訴人雙手握持一長型棍棒並高舉往被告方向揮
    下，被告舉高雙手阻擋，有物品掉落地上（見原審易卷第53
    頁，偵卷第37-38頁）。⒊檔案「IMG_3969」之畫面時間11:5
    8:44至11:59:04 ，告訴人離開監視器畫面後，被告隨即右
    手高舉一長型棍棒離開畫面（見原審易卷第53頁，偵卷第38
    頁）。⒋檔案「IMG_3971」之畫面時間12:01:59至12:02:12
    ，被告站在電梯門口，雙手持一長型棍棒往告訴人方向揮下
    一次，告訴人雙手高舉護住頭部。被告又往告訴人方向揮下
    一次（見原審易卷第53-54、57-69頁），有原審勘驗筆錄及
    擷圖可憑。互核告訴人之證述內容與前揭勘驗結果，可知被
    告確有手持手機向告訴人拍攝，嗣告訴人便持鐵棍揮向被告
    ，被告遭告訴人揮打後，即持上開鐵棍追向告訴人，並在該
    社區電梯處以鐵棍毆打未持武器之告訴人。足見被告雖先遭
    告訴人以鐵棍揮擊，惟告訴人揮擊後即丟棄鐵棍離去，並未
    再攻擊被告，而被告竟手持該鐵棍追向告訴人，並以鐵棍毆
    打之，其行為於客觀上顯非單純對於現在不法之侵害為必要
    排除之反擊行為，顯見其具有傷害之犯意，甚為明確。
  ㈢侵害已過去後之報復行為，與無從分別何方為不法侵害之互
    毆行為，均不得主張防衛權，而互毆係互為攻擊之傷害行為
    ，縱令一方先行出手，還擊之一方，在客觀上苟非單純對於
    現在不法之侵害為必要排除之反擊行為，因其本即有傷害之
    犯意存在，自無主張防衛權之餘地（最高法院30年上字第10
    40號判例、99年度台上字第8234號判決意旨參照）。由被告
    與告訴人發生衝突之過程以觀，固告訴人先出手攻擊被告，
    惟告訴人隨即丟棄鐵棍離去，侵害已成過去，被告卻基於傷
    害之故意還擊，自無從主張正當防衛。
  ㈣綜上所述，被告所辯，顯係卸責飾詞，殊無可採。本案事證
    明確，被告傷害犯行堪以認定。
二、論罪科刑：
    按行為後法律有變更者，適用行為時之法律，但行為後之法
    律有利於行為人者，適用最有利之法律，刑法第2 條第1 項
    定有明文。被告行為後，刑法第277 條第1 項之傷害罪，業
    於108 年5 月29日修正公布施行，經比較新、舊法律，修正
    後刑法第277 條第1 項並無較有利於被告之情形，依刑法第
    2 條第1 項前段規定，自應適用被告行為時即108 年5 月29
    日修正前刑法第277 條第1 項之規定。核被告所為，係犯修
    正前刑法第277 條第1 項之傷害罪。被告於密接時、地傷害
    告訴人，致告訴人受有上開傷害，足認係基於單一犯意，接
    續侵害同一法益，各犯罪事實之獨立性極為薄弱，依一般社
    會健全觀念，難以強行分開，在刑法評價上，以視為數個舉
    動之接續施行，合為包括之一行為予以評價，較為合理，為
    接續犯，僅論以1 個傷害罪即為已足。
三、沒收說明：　　
    被告持以傷害告訴人之鐵棍，因未扣案，而依卷內證據不能
    認定為被告所有，又無證據證明現仍存在，故不予宣告沒收
    。
四、維持原判決及駁回上訴之理由：
　　本院審理結果，認原審以被告犯罪事證明確，適用修正前刑
    法第277條第1項，刑法第2條第1項前段、第41條第1項前段
    ，刑法施行法第1條之1之規定，以被告之責任為基礎，並斟
    酌刑法第57條各款所列事項等一切情狀（見原判決第5頁第1
    行至第9行），於判決內詳述其理由，判決：「黃佳慧犯傷
    害罪，處拘役貳拾日，如易科罰金，以新臺幣壹仟元折算壹
    日。」核其認定事實、適用法律及量刑，均為妥適。被告猶
    執前詞否認犯罪提起上訴，係就原審採證認事適法職權行使
    及原判決已明白論斷之事項，再為事實或法律上之爭執，為
    無理由，應予駁回。
據上論斷，應依刑事訴訟法第368條，判決如主文。
本案經檢察官許祥珍到庭執行職務。
中　　華　　民　　國　　109 　年　　6 　　月　　18　　日
                  刑事第八庭  審判長 法　官 陳世宗
                                     法　官 呂寧莉
                                     法　官 周明鴻
以上正本證明與原本無異。
不得上訴。
                                     書記官 謝雪紅
中　　華　　民　　國　　109 　年　　6 　　月　　18　　日
附錄：本案論罪科刑法條全文　　　　　　　　　　　　　
修正前中華民國刑法第277條
（普通傷害罪）
傷害人之身體或健康者，處3年以下有期徒刑、拘役或1千元以下
罰金。
犯前項之罪因而致人於死者，處無期徒刑或7年以上有期徒刑；
致重傷者，處3年以上10年以下有期徒刑。